【裁判字號】    94,訴,231
【裁判日期】    950222
【裁判案由】    強等
【裁判全文】
臺灣雲林地方法院刑事判決               94年度訴字第231號
公  訴  人  臺灣雲林地方法院檢察署檢察官
被      告  乙○○
                    （
指定辯護人  本院公設辯護人許俊雄
上列被告因強盜案件，經檢察官提起公訴（93年度偵字第3725號
、94年度偵字第566 號），本院判決如下：
    主  文
乙○○連續犯強盜罪，處有期徒刑肆年陸月。
    事  實
一、乙○○原有物質濫用傾向，大量使用尼古丁、酒精及安眠藥
    物，復因失眠問題，在就醫後對鎮定安眠藥物產生依賴性，
    在長期使用藥物後對腦部造成傷害，人格及道德感退化，對
    外界之知覺、理會、判斷等作用皆較常人顯著減退，為精神
    耗弱之人。
二、乙○○因積欠地下錢莊債務，於民國93年9 月12日上午9 時
    許，在雲林縣口湖鄉○○村○○街107 號之娘家，向居住在
    該處之弟媳婦甲○○索討新臺幣（下同）10,000元花用，然
    遭甲○○拒絕。乃乙○○竟基於意圖為自己不法所有之概括
    犯意，以徒手方式強取甲○○放置在房間桌上之皮包，甲○○見狀旋即與乙○○發生拉扯，並將皮包奪回。乙○○仍心
    有未甘，乃抱起甲○○放在床上甫2 個月大之幼兒林涵祐，
    並以手勒住幼兒之頸部，以此脅迫方式，欲使甲○○不能抗
    拒而交付錢財，甲○○心生畏懼不敢反抗而口頭應允交付財
    物，並要求乙○○先將林涵祐放下，然乙○○遲未放下林涵
    祐，甲○○乃大聲呼救，嗣乙○○之父親林莫標聞聲前來，
    而將林涵祐搶回，並制止乙○○，乙○○終而未遂。
三、94年1 月26日上午9 時許，乙○○又至雲林縣口湖鄉埔南村
    外埔116 號丁○○之住所，見丁○○因中風僅能行坐輪椅，
    行動不便，竟以徒手方式強盜丁○○頸部之金項鍊1 條，丁○○雖奮力以左手保護，但乙○○仍以強暴方式，強行將丁○○左手扳開，丁○○終不能抗拒，頸部之金項鍊為乙○○
    取走，乙○○於得手後，旋即騎乘機車逃離現場。同日上午
    9 時27分許，乙○○將強盜所得之金項鍊持往雲林縣水林鄉
    ○○路187 號之「信宏珠寶銀樓」，以18,241元之價格販賣
    給不知情之陳昭言。嗣於同日16時許，為警在雲林縣北港鎮
    ○○路上之「日月星卡拉OK店」內查獲。
四、案經甲○○訴由雲林縣警察局北港分局報告臺灣雲林地方法
    院檢察署檢察官偵查起訴。
    理  由
一、認定犯罪事實所憑的證據及理由：
（一）被告強盜甲○○財物未遂部分：
  １、甲○○之證詞：
  (1)、甲○○於警訊中稱：「乙○○於93年9 月12日9 時許，進
      入口湖鄉○○村○○街107 號自宅2 樓房間，問我婆婆在
      不在，我回答乙○○我婆婆不在，我叫乙○○出去，乙○○叫我拿10,000元給她，我說不可能給妳，妳給我出去，
      乙○○看到置於房間桌上皮包，就過去搶皮包，我就跟乙○○拉扯，搶回自己的皮包後，乙○○抱走床上小孩林涵
      祐，脅持叫我將錢給她，我說錢給妳，妳把小孩放下，乙○○不但沒有把小孩放下，還把小孩脖子勒得很緊，在拉
      扯之間我叫得很大聲，我公公林莫標就上來，我與林莫標
      合力將小孩搶過來，我公公將乙○○壓在地上，我就打電
      話報警」等語（港警刑字第0930023191號卷第7 頁至第8
      頁），對於被告當日強盜之經過指訴甚明。
  (2)、另甲○○於本院羈押被告訊問中亦具結證稱：「早上我醒
      來，我先生出去，她跑進來問我父母親在不在，剛好我餵
      母乳餵完，我跟她講說叫她出去，我不知道，她站在房間
      門口不肯走，她跟我說叫我給她10,000元，我說我為什麼
      要給妳，她看到我皮包放在六斗櫃上面，她就跟我用搶的
      ，然後把桌上的杯子摔到地上，我搶贏，她看到我2 個月
      的女兒，把她勒住，叫我把錢給她，我說我給妳錢，妳小
      孩還我，她沒有，我一直叫，叫的很大聲，我公公才上來
      ，結果我公公上來才把她制伏的，她小孩就是不還我，員
      警來照相，我女兒的脖子上都紅紅的」（本院聲羈更卷第
      16 頁）， 上開陳述與證人在警訊中之指訴前後一致。
  ２、而林莫標於警訊中稱：「當時我媳婦甲○○大聲喊叫：『
      爸，趕快起來』，我聽到馬上上2 樓，就看見女兒乙○○
      攬著我孫子林涵祐，我就問：『妳抱這個小孩要做什麼』
      ，並將小孩林涵祐搶過來，並將乙○○捉住，隨後媳婦甲○○報案」（港警刑字第0930023191號卷第11頁），證人
      上述供詞與甲○○前開證詞相互一致。
  ３、此外復有甲○○手部受傷及林涵祐左胸紅腫之照片各1 張
      、現場照片4 張、甲○○領回皮包之贓物認領保管單1 紙
      在卷可證（港警刑字第0930023191號卷第17頁至第20頁）
      ，足認甲○○、林莫標所述均係事實。
  ４、被告自白：被告在警訊、偵查及本院審理中均自白犯罪，
      其歷次之自白均具有任意性，且與上列證據相符，應堪採
      為證據。
（二）被告強盜丁○○財物部分；
  １、丁○○於警訊中稱：「因我在家裡房間坐在輪椅上看電視
      ，突然有1 名女子進入房間搶走我的金項鍊，所以到分駐
      所報警」、「我於94年元月26日早上9 時許，在口湖鄉埔
      南村9 鄰外埔116 號房間內被搶走」、「我左手有往脖子
      移動保護金項鍊，該嫌犯將手拉開搶走金項鍊。有喊叫，
      外勞聽到後進入房間察看發現被害人脖子上金項鍊被搶走
      」、「（問：該女子妳是否認識？有無特徵？當時穿著衣
      物為何？）答：我認識她，大家都叫她三八卿。微胖。穿
      著草綠上衣」、「（問：妳被搶的金項鍊重量多少？價值
      多少？）答：約1 兩多。價值約新台幣20,000元」、「（
      問：警方在雲林縣水林鄉○○路187 號信宏珠寶銀樓追回
      之金項鍊1 條是否為妳今天被搶走之金項鍊？）答：是我
      被搶走之金項鍊沒錯」、「（問：妳確定搶走妳金項鍊的
      人是乙○○）答：是她沒錯」（港警刑字第0940025161號
      卷第7 頁至第9 頁）。丁○○上開證詞對於遭乙○○強盜
      之經過情形及指認被強盜之物品等，所述甚為明確。
  ２、證人即丁○○雇用之外勞雅蒂（PONIYTAI）於警訊證稱：
      「我看見嫌犯三八卿從我雇主家中進入、離開」、「我於
      94年元月26日早上9 時許，在口湖鄉埔南村9 鄰外埔116
      號房間聽到阿嬤丁○○呼叫而進入房間看見阿嬤丁○○脖
      子項鍊被乙○○搶走」、「阿嬤丁○○呼叫我時，我有看
      見乙○○由屋內快步走出後，騎紅色機車離開」、「我沒
      有看到阿嬤丁○○被強盜，只看到阿嬤丁○○呼叫我時，
      看到三八卿由屋內走出」（港警刑字第0940025161號卷第
      12頁至第13頁）。證人證述案發後，即看到被告由丁○○
      房間走出等情節，與丁○○上開所述一致。
  ３、另證人即信宏珠寶銀樓負責人陳昭言於警訊中證稱：「乙○○共典賣金項鍊1 條，重1 兩2錢5分8 釐，典賣新台幣
      18,241元」、「94年元月26日早上9 時27分左右，在雲林
      縣水林鄉○○路187 號典賣金飾」、「我有登記，乙○○
      說金項鍊是自己所有，並在飾金買入登記表有乙○○身分
      證及乙○○本人簽名，並有監視錄影帶為證」，依證人上
      開陳述，被告於強盜丁○○之金項鍊後，即至信宏珠寶銀
      樓賣出，此事實亦可認定。
  ４、此外並有被告至信宏珠寶銀樓賣出金項鍊之錄影帶翻拍照
      片4 張、被告簽名之飾金買入登記表，以及金項鍊業經丁○○領回之贓物認領保管單1 紙在卷可為佐證，足認上開
      證人所述均為事實。
  ５、被告自白：被告在警訊、偵查及本院審理中均自白犯罪，
      其歷次之自白均具有任意性，且與上列證據相符，應堪採
      為證據。
二、論罪科刑之理由：
（一）核被告乙○○所為強盜甲○○財物部分係犯刑法第328 第
      4 項、第1 項之普通強盜未遂罪；所為強盜丁○○財物部
      分係犯刑法第328 條第1 項之普通強盜罪。公訴檢察官就
      被告強盜甲○○部分業經當庭更正起訴法條，且乙○○在
      一開始與甲○○爭奪皮包時，尚未將皮包置於自己實力支
      配下，即遭甲○○奮力取回，旋即又以挾持林涵祐方式，
      欲脅迫甲○○交付財物，並終而未遂，被告自始至終，均
      未將甲○○所有之皮包或其他財物置於自己實力支配，故
      此部分所為應係未遂，併此說明。
（二）被告上開2 次強盜行為，時間緊接，犯罪構成要件相同，
      顯係基於概括犯意反覆為之，為連續犯，應依刑法第56條
      規定論以普通強盜既遂一罪，並加重其刑。
（三）再被告原有物質濫用傾向，大量使用尼古丁、酒精及安眠
      藥物，復因失眠問題，在就醫後對鎮定安眠藥物產生依賴
      性，在長期使用藥物後對腦部造成傷害，人格及道德感退
      化，對外界之知覺、理會、判斷等作用皆較常人顯著減退
      等情，此有長庚紀念醫院嘉義分院精神鑑定報告書1 紙在
      卷可稽，則被告於本案犯罪行為時，對於外界事務之知覺
      、理會及判斷作用已有減損而達精神耗弱之狀態，亦可認
      定，爰依刑法第19條第2 項規定減輕其刑，並依刑法第71
      條第1 項規定，與上開連續犯加重部分，先加後減。
（四）本院審酌被告以挾持毫無抵抗能力之幼兒，脅迫母親交付
      財物，又強盜必須使用輪椅行動而毫無抵抗能力之老人，
      2 次均針對老弱婦孺犯罪，對於弱勢之被害人造成身心傷
      害，以及其犯罪時均係徒手，並未使用器械等犯罪手段，
      及2 次犯罪其中1 次並未取得財物、另1 次則取得金項鍊
      1 條，暨與被害人為親屬或鄰居關係，並未對於陌生之不
      特定人犯罪，犯罪後能坦白承認犯行，尚有悔意等一切情
      狀，量處如主文所示之刑。
三、適用的法律：
（一）刑事訴訟法第299條第1項前段。
（二）刑法第56條、第328條第1項、第19條第2項。
本案經檢察官丙○○到庭執行職務。
中    華    民    國    95    年    2     月    22    日
                  刑事第三庭    審判長法  官 劉 國 賓
                                      法  官 廖 國 勝
                                      法  官 廖 淑 華
以上正本證明與原本無異。
如不服本判決應於送達後10日內向本院提出上訴狀。
                                      書記官 黃 秋 萍
中    華    民    國    95    年    2     月    22    日
附錄本案論罪科刑法條全文：
刑法第328條第1項：
意圖為自己或第三人不法之所有，以強暴、脅迫。藥劑、催眠術
或他法，至使不能抗拒，而取他人之物或使其交付者，為強盜罪
，處5年以上有期徒刑。


司法院資訊處製作；財團法人民間司法改革基金會備份。
